【裁判字號】    99,交聲,2033
【裁判日期】    990531
【裁判案由】    聲明異議
【裁判全文】
臺灣臺中地方法院交通事件裁定        99年度交聲字第2033號
原處分機關  交通部公路總局臺中區監理所
異  議  人
即受處分人  甲○○
上列受處分人因違反道路交通管理處罰條例案件，對於交通部公
路總局臺中區監理所於民國99年4月13日所為之處分（原處分案
號：中監違字第裁60-GP0000000號裁決書）聲明異議，本院裁定
如下：
    主    文
異議駁回。
    理  由
一、按受處分人不服道路交通管理處罰條例第8條主管機關所為
    之處罰，得於接到裁決書之翌日起20日內，向管轄地方法院
    聲明異議；依道路交通管理處罰條例第87條規定向管轄法院
    聲明異議之期間，自裁決送達之翌日起算，並得依法扣除在
    途期間及聲請回復原狀；如遲誤該期間，法院應以裁定駁回
    。道路交通管理處罰條例第87條第1項、道路交通案件處理
    辦法第12條、第18條前段分別定有明文。又按「違反交通管
    理事件，有關文書送達之程序，依行政程序法之規定」；「
    送達，於應受送達人之住居所、事務所或營業所為之；於應
    送達之處所不獲會晤應受送達人時，得將文書付與有辨別事
    理能力之同居人、受僱人或應送達處所之接收郵件人員」；
    「送達，不能依前2條規定為之者，得將文書寄存送達地之
    地方自治或警察機關，並作送達通知書兩份，1份黏貼於應
    受送達人住居所、事務所、營業所或其就業處所門首，另1
    份交由鄰居轉交或置於該送達處所信箱或其他適當位置，以
    為送達。前項情形，由郵政機關為送達者，得將文書寄存於
    送達地之郵政機關。寄存機關自收受寄存文書之日起，應保
    存3個月」，違反道路交通管理事件統一裁罰基準及處理細
    則第5條、行政程序法第72條第1項、第73條第1項、第74 條
    分別定有明文。民國92年2月7日修正之民事訴訟法第138 條
    第1項規定「寄存送達，自寄存之日起，經十日內發生效力
    。」，然行政程序法第74條就寄存送達已自行規定，該條文
    中並無10日生效之規定，亦未準用民事訴訟法，故民事訴訟
    法關於寄存送達之規定，於行政程序自難適用（最高行政法
    院95年度裁字第2663號裁定意旨參照）。準此，違反道路交
    通管理事件裁決書送達時若依行政程序法第73條規定寄存送
    達者，於合法寄存送達時即發生送達效力。又行政程序法第
    72 條第1項前段規定「送達，於應受送達人之住居所、事務
    所或營業所為之」，所稱「住居所」，係指當事人依一定事
    實，足認以久住之意思，住於一定之地域者，即為設定其住
    所於該地（民法第20條至第24條參照）；另所謂「一定事實
    」，包括戶籍登記、居住情形等，尤以戶籍登記資料為主要
    依據，但不以登記為要件。復按戶籍法所為之戶籍住址之登
    記（戶籍法第1條參照），採形式主義，未登記不發生戶籍
    法上效力。戶籍登記之住址（即戶籍所地址），則為戶籍管
    轄區內之處所，主要發生選舉、兵役、教育等公法上效力，
    與住居所為民法上法律行為的準據，發生各種民事上的效力
    ，二者規範意旨不同。實務上戶籍法上的住址與民法上的住
    居所，絕大多數情形雖為同一處所，但並非當然同一。
二、原處分機關交通部公路總局臺中區監理所略以：受處分人即
    異議人甲○○所有之車號E9-5880自用小客車，於99年2月5
    日8時25分許，在臺中市○○○街271號對面處，因「在禁止
    臨時停車處所停車（經科學儀器採證）」之違規，為警依道
    路交通管理處罰條例第56條第1項第1款之規定逕行開單舉發
    ，遂於99年4月13日以中監違字第裁60-GP0000000號裁決書
    裁處900元等語。
三、本件聲明異議意旨略以：伊於99年2月5日上午8時20分上班
    前時忘了拿資料，於上班途中返家拿取，因時間急迫，故暫
    停住家前方永興宮廣場道路即違規地點，該地點平時並無任
    何活動，且人車出入不多，為何設置紅線禁止臨時停車，是
    否為私人私設，有無法令依據，且伊停不到10分鐘，因警方
    以阻礙交通拖吊車輛，令伊費時約1小時及計程車費用，況
    伊並未阻礙交通，如該處確有法令依據須設置紅線，可只開
    罰單而不須拖吊，警方拖吊造成伊當日無法正常上班被扣薪
    資及計程車車資之損失，一併提起國家賠償，請求撤銷
    本件違規處罰金額900元及退回拖吊費900元等語。
四、經查：
（一）異議人於99年2月5日8時25分許，將其所有之車牌號碼E9-
      5880自用小客車停放在臺中市○○○街271號對面劃置紅
      線之禁止臨時停車路段，而為員警製單舉發之事實，業據
      異議人坦承不諱，並有臺中市警察局99年2月9日中市警交
      字第GP0000000號舉發違反道路交通管理事件通知單1紙及
      舉發照片2 張在卷可稽，是異議人將車輛停放在禁止臨時
      停車處，自堪認定屬實。
（二）再異議人因前揭交通違規行為，經臺中市警察局交通隊直
      屬第二分隊員警掣開舉發違反道路交通管理事件通知單予
      以舉發後，原處分機關業於99年4月13日裁處罰鍰900元，
      ，嗣以郵務掛號之方式於99年4月16日送達至異議人住所
      地「臺中市○區○○○街239號4樓」，因未獲會晤異議人
      本人亦無受領文書之同居人、受雇人或應受送達處所接收
      郵件人員，而寄存於臺中南和路郵局以為送達等情，有上
      開違反道路交通管理事件裁決書暨其送達證書、異議人之
      聲明異議狀所載住址等附卷可稽。雖異議人之戶籍地址登
      記為「臺中縣烏日鄉○○街106號」，有異議人個人基本
      資料表可憑，惟戶籍法上的住址與民法上的住居所並非當
      然為同一處所，而異議人業於聲明異議狀自承其居住於「
      臺中市○區○○○街239號4樓」，則揆諸上開規定，本件
      違反道路交通管理事件裁決書已合法送達予異議人，核無
      違誤。
（三）又依首揭法條說明，異議人如對原處分機關所為裁決不服
      欲提起異議，應於裁決送達之翌日起算20日內（並得依法
      扣除在途期間），向管轄地方法院聲明異議，始為適法。
      又應於法定期間內為訴訟行為之人，其住、居所或事務所
      不在法院所在地者，其期間末日之計算，應將應扣除之在
      途期間與不變期間聯接計算，以其最後1 日為期間末日，
      此有最高法院63年度第3次刑庭決議可參。據此，本件異
      議人應自99年4月17日（即收受裁決書之翌日）起算異議
      期間，而異議人之居住地為臺中市南區與原處分機關所在
      地非同一鄉、鎮、市，但居住於受理聲明異議案件法院之
      管轄區域，故需再扣除在途期間3日。是本件交通違規事
      件20日之聲明異議期間，期間末日即於99年5月6日屆滿；
      惟異議人竟遲至99年5月11日，已逾5日始向原處分機關聲
      明異議，有卷內蓋用在聲明異議狀上之原處分機關收文章
      印記可憑，自應認其聲明異議不合法律上之程式，且無從
      命其補正，核諸前揭說明，應予駁回。
五、據上論斷，應依道路交通管理處罰條例第87條第2項、道路
    交通案件處理辦法第18條前段規定，裁定如主文。
中    華    民    國    99    年    5      月   31    日
                        交通法庭  法  官  莊秋燕
以上正本證明與原本無異。
如不服本裁定，應於送達後5日內，向本院提出抗告狀。
                                  書記官  楊賀傑
中    華    民    國    99    年    5     月    31    日

司法院資訊處製作；財團法人民間司法改革基金會備份。
